臺灣高等法院臺中分院刑事判決　　94年度重上更(二)字第71號
上　訴　人
即　被　告　甲○○　女　29歲.
　　　　　　　　　　身分證統一.
　　　　　　　　　　住彰化縣大.
選任辯護人　林世祿律師
上列上訴人因毒品危害防制條例案件，不服臺灣彰化地方法院88
年度訴字第344號中華民國88年6月30 日第一審判決（起訴案號：
臺灣彰化地方法院檢察署88年度偵字第2093號），提起上訴，經
判決後由最高法院第二次發回更審，本院判決如下：
    主  文
原判決關於意圖販賣而持有第二級毒品及定應執行刑部分撤銷。
甲○○販賣第二級毒品，累犯，處有期徒刑柒年貳月。扣案之甲
基安非他命貳拾伍包（驗餘合計淨重壹伍伍點貳柒公克）除包裝
袋外，沒收銷燬之；上開包裝袋貳拾伍個、電子磅砰壹台、空塑
膠袋大袋玖拾柒個、中袋玖拾壹個、小袋玖拾壹個，均沒收。
    事實及理由
一、犯罪事實：
    甲○○曾因違反麻醉藥品管理條例案件，經臺灣彰化地方法
    院判處有期徒刑六月確定，於民國86年4月24 日執行完畢，
    其因施用第二級毒品甲基安非他命（以下簡稱安非他命）花
    費過鉅，且適值無業，竟基於意圖販入安非他命轉售營利之
    犯意，於87年9月6日某時，在彰化縣溪湖鎮某處不詳店名之
    遊藝場內，向綽號「董仔」之不詳姓名成年男子，以新台幣
    (下同)六萬元之價格購得安非他命（驗餘淨重達一五五‧二
    七公克）後，於當天晚上10時許，駕車攜帶上開安非他命搭
    載不知情之友人陳玟茵、蘇炫云共同前往彰化縣埔心鄉○○
    村鎮○街111號高登汽車旅館209室投宿，其間甲○○並在房
    間內以其所有電子磅秤、空塑膠袋，分裝安非他命，以便零
    售。至當晚11時50分許，彰化縣警察局溪湖分局舊管派出所
    員警蔡奇青等人，因過濾旅客住宿名單，發現甲○○所駕駛
    之車輛車主有毒品前科，而前往該汽車旅館209 室臨檢，甲
    ○○匆促間將上開安非他命、電子磅秤、空塑膠袋等物藏放
    在床鋪底下，約過二分鐘後始將房門打開，蔡奇青等見甲○
    ○等人神色慌張，察覺有異，始發現房內有上開安非他命等
    物而予查獲，並扣得甲○○所有為出售而持有之安非他命大
    、中、小包合計二十五包（驗餘合計淨重一五五‧二七公克
    ）、供分裝安非他命以便販賣之電子磅砰一台、預備分裝安
    非他命用之空塑膠袋大袋97個、中袋91個、小袋91個。
二、程序方面：按違法搜索扣押所取得之證據，若不分情節，一
    概以程序違法為由，否定其證據能力，從究明事實真相之角
    度而言，難謂適當，且若僅因程序上之瑕疵，致使許多與事
    實相符之證據，無例外地被排除而不用，例如案情重大，然
    違背法定程序之情節輕微，若遽捨棄該證據不用，被告可能
    逍遙法外，此與國民感情相悖，難為社會所接受，自有害於
    審判之公平正義，因此，對於違法搜索所取得之證據，為兼
    顧程序正義及發現實體真實，應由法院於個案審理中，就個
    人基本人權之保障及社會安全之維護，依比例原則及法益權
    衡原則，予以客觀之判斷(最高法院93年度台上字第664號判
    決意旨參照）。本件彰化縣警察局溪湖分局舊館派出所警員
    於87年9月6日23時50分許，以臨檢之名義，進入彰化縣埔心
    鄉○○村鎮○街111號高登汽車旅館209室甲○○投宿之處搜
    索，雖未依法定程序為之，有該所違反社會秩序維護法案件
    現場紀錄附卷可稽，惟依上開紀錄所示，警方臨檢之態度良
    好，且甲○○既已自承為警查獲之安非他命、電子磅秤、空
    塑膠袋等物均為其所有，核與在場人陳玟茵、蘇炫云於偵查
    中所述相符，是上開扣押物若採為證據，對於甲○○個人基
    本人權之保障侵害甚微，但對於杜絕毒害以維護社會安全之
    公共利益則甚有助益，本院依比例原則及法益權衡原則，認
    上開扣押物均得為證據；至證人陳玟茵、蘇炫云於警詢所供
    甲○○為警查獲前正在分裝安非他命乙節，核與甲○○於偵
    審中之供述相符，自具有較可信之特別情況，且為證明犯罪
    事實存否所必要者，亦得為證據；另陳玟茵、蘇炫云、甲○
    ○於警詢之所述，均係於刑事訴訟法92年1月14 日修正前所
    為，依刑事訴訟法施行法第7 條之三之規定，仍有證據能力
    ，先此敘明。
三、認定犯罪事實所憑證據、理由及對於被告辯解的判斷：
    上訴人即被告甲○○ (下稱被告）對於上揭時、地因持有安
    非他命二十五包、電子磅秤一台、空塑膠袋一大包等物，而
    為警查獲之事實，固坦承不諱，惟矢口否認有何販賣安非他
    命之行為，並辯稱：該毒品係向急需用錢綽號「董仔」之成
    年男子，以六萬元之廉價購得，準備分裝供己施用，空塑膠
    袋亦係「董仔」送的，其無販賣之意圖，亦非為販賣圖利而
    購入該安非他命云云。惟查：
  (一)被告自白其於87年9月6日某時，在彰化縣溪湖鎮某處遊藝場
    內向綽號「董仔」之成年男子以六萬元購得安非他命後，於
    上揭時、地為警查獲持有安非他命二十五包、電子磅秤一台
    、空塑膠袋一大包等物之事實，並有該等物品扣案可稽，復
    經本院更一審時傳訊查獲被告之警員蔡奇青、胡國仁到庭證
    稱：渠等因過濾旅客住宿名單，發現甲○○所駕駛之車輛車
    主有毒品前科，而前往該汽車旅館209 室臨檢，臨檢時敲門
    聽到裡面有很慌張的聲音，並有一位女子一直說要怎麼辦！
    要怎麼辦！約二分鐘後有一女子來開門，員警察覺有兩個女
    孩神情緊張，始發現房內有上開安非他命等物而予查獲，被
    告還一直詢問蔡奇青你們怎麼知道等語屬實。
  (二)上開為警方查扣之結晶體二十五包，均係甲基安非他命，驗
    餘合計淨重一五五‧二七公克之事實，業據法務部調查局檢
    驗明確，有該局檢驗通知書一件在卷可稽。該等安非他命驗
    餘淨重既達一五五‧二七公克之多，且由被告於上訴本院前
    審時所書上訴理由狀內載明：「一次購足數月之份量」等語
    （參上訴審卷第6 頁）觀之，足見該等安非他命數量頗鉅，
    顯非被告於數日之內所能施用完畢。又上開安非他命二十五
    包，其中大包者為六包，中包者為十包（其中一包數量較少
    ），小包者為九包，業經本院更二審時當庭勘驗無訛，且有
    查獲時所拍攝之照片在卷足憑（參偵查卷第18頁），被告於
    本院審理時則供稱伊向綽號「董仔」之男子購買之安非他命
    其中大包者原有八大包，後來伊將其中二大包分裝成十中包
    ，這次買的比較便宜，買的量依行情算約十萬元等語（參更
    二審卷第45、50頁），相較於被告所供之前係以每大包（被
    告自承該大包數量較被查獲之大包者多，與本案之大包不同
    ）二萬五千元之價格購得安非他命，每次購買僅三至四萬元
    ，被告本次向綽號「董仔」之男子所購之數量約為其於案發
    前所購二至三次餘所購之總量，且因屬大量買入，購得之價
    格亦較之前便宜，是被告所稱扣案之安非他命係以六萬元買
    入，依一般行情算約十萬元等情固可採信；惟被告以相異於
    前為供己施用而購買安非他命之習慣，大量購入安非他命，
    又持有為分裝用之電子磅秤、各式容量之大、中、小空塑膠
    袋，且被告並自承於為警查獲前曾在上開汽車旅館內分裝安
    非他命，亦據證人即當時與被告同處一室之陳玟茵於警詢、
    偵查及蘇炫云於警詢時證述明確（參偵查卷第13頁正面、第
    50頁反面、第15正面），被告又無因缺貨施用而需一次大量
    購入囤積之情（詳如後述），足見被告係意圖營利而販入上
    開安非他命，並陸續分裝後，以便販賣，適因警方臨檢而被
    查獲。
  (三)被告與陳玟茵、蘇炫云於前揭時間，至高登汽車旅館209 室
    投宿後，警方前來臨檢之前時，被告係在分裝安非他命，業
    據證人陳玟茵於警詢、偵查及蘇炫云於警詢時證述明確，已
    如前述，被告於本院審理時亦坦稱其將所購入之大包包裝其
    中二包分裝成十中包，足見扣案之空塑膠袋係預備供分裝安
    非他命之用；而扣案之空塑膠袋經本院當庭勘驗，有大（約
    7公分X4公分）、中（約5.2公分X4公分）、小（約4.8公分X
    3公分）三種規格，數量依序為：97、91、91 個，均未經使
    用，至於裝有安非他命之塑膠袋，除大包規格較前述未裝之
    空塑膠袋大包略大約為11公分X7公分外，其餘中、小包之規
    格則與前述中、小包之規格相同，業經記明筆錄可稽（參更
    二審卷第45頁）。被告擁有如此大量之空塑膠袋顯係為販賣
    安非他命，而供分裝安非他命之用。被告雖辯稱扣案之安非
    他命一小包係伊沒有上班時一天的使用量，如果上班就需要
    二小包的量，為上班攜帶方便，所以才用一個中包裝兩小包
    的量云云。惟被告於警詢時已供稱伊目前無業等語（見偵查
    卷第9 正面），則被告又何須將之分裝成中包，所稱中包係
    供伊上班時一天所用之量云云，即非可採。再被告於警詢時
    供稱：「 (‧‧‧有大包、中包、小包之分，且六大包之重
    量每包十九點四公克、中包之重量每包約四公克、十小包之
    重量每包約二公克，都一樣？）此六大包重量為我向董仔購
    得已分裝好的，而九中包每包重約四公克為我所分裝（實際
    上為十包，其中一包數量較少而被歸類為小包，有如前述）
    ‧‧‧而十小包每包約重二公克‧‧‧」，被告將安非他命
    定量分裝，顯係為方便出售，若僅為供自己吸食，又何須如
    此大費周章！況毒品係量少價昂之物，如予分裝，將造成施
    用分量之減損，且上開毒品大包之重量每包亦僅十九點四公
    克，並無攜帶不便之情形，縱分裝成每中包四公克，最多亦
    僅能分成五包，如係供己施用，當無再多此一舉，以磅秤秤
    重、分裝之必要，本案扣案安非他命如為供本身施用，僅須
    於各次施用時，從每大包中舀取部分即可，實無事先分裝為
    五中包（每包約四公克）或十小包（每包約二公克）之必要
    ，是被告上開分裝安非他命行為，顯為供販賣之用無疑。且
    由上開中、小包每包之重量各約四公克、二公克觀之，足認
    扣案之電子磅秤應係作為分裝秤重之用，被告辯稱伊因怕受
    騙，故購買時持以秤重，縱然屬實，亦不能認被告未以該電
    子磅秤作為分裝秤重之用。
  (四)被告雖又辯稱：「（為何擁有如此大量之安非他命？於何時
    、地買的？）我最後一次吸安非他命是在87年8月31 日，因
    當初缺貨，我買不到，剛好在9月6日那天我碰到「董仔」他
    說他急需用錢，那些安非他命他要便宜的賣給我，只要賣我
    六萬元，所以我才買的‧‧‧」、「因為我當時毒癮發作，
    所以我在找毒品‧‧‧」云云（見更一審卷第42、46頁）。
    惟被告於前揭時、地為警查獲後，經警採其尿液送驗，呈安
    非他命陽性反應，被告因有施用第二級毒品之行為，經原審
    法院裁定送觀察、勒戒等情，有彰化縣衛生局煙毒尿液檢驗
    成績書、原審法院87年度毒聲字第1081號裁定附於調閱之台
    灣彰化地方法院檢察署87 年度觀執字第831號卷內可稽（見
    更一審卷第108至110頁）。按一般吸食或施打煙毒品（或麻
    醉藥品），八小時內約有百分之八十量於尿中排出，二十四
    小時後剩餘量之百分之九十再排出，七十二小時後仍有微量
    排出，而因人體代謝差異（即成癮者），其代謝時間慢，故
    於一百二十小時內，利用較具公信力之儀器（如氣相層析質
    譜儀）仍「可能」被檢測出，業經憲兵司令部80年5月7日（
    80）鑑檢字第1746號函釋在案。本案被告之尿液因未以氣相
    層析質譜儀檢驗，故依照上開函文所示，被告於採尿前三日
    內有施用安非他命之情事，應堪認定；另被告於原審亦供承
    其於被查獲前四天即87年9月2日有轉讓安非他命給陳玟茵、
    蘇炫云施用（被告所犯轉讓第二級毒品罪部分，經原審判處
    有期徒刑七月，被告上訴後，在本院前審撤回此部份之上訴
    而確定），足見被告於87年9月2或3 日間，仍有安非他命可
    供自己施用，甚而可轉讓他人施用，顯然被告並不缺乏安非
    他命施用；另由扣案物品中並無施用安非他命所需之玻璃管
    、過濾器等器具以觀，被告亦無因毒癮發作而急需施用毒品
    之情。被告辯稱因缺貨買不到安非他命云云，應非真實；況
    若當時安非他命缺貨，則奇貨可居，綽號「董仔」之男子，
    豈有反將安非他命廉售予被告之理！俱見被告所辯其一次大
    量購入安非他命緣由之不實。
  (五)依被告所提其在中國信託商業銀行員林分行往來對帳單（見
    更一審卷第61、62頁）所示，被告於86年12月至87年4 月間
    之金融卡消費金額依序為：127021元、245000元、35000 元
    、20000元、113000元，87年5月份無消費額、87年6 月份消
    費額400元、87年7月份無消費額、87年8 月份消費額為7014
    元；另被告於大村郵局所設1539─4帳號，自85年4月份起至
    案發前，除於87年7月8日存款15000元，並於同日提款15007
    元外，其餘各月存款僅數十元至二百餘元，亦有被告在該郵
    局之交易明細資料一份在卷可憑（見更一審卷第111、114頁
    ）。由以上資料顯示，被告於案發前經濟狀況已日益困窘，
    且無工作，被告應無仍花費大量金錢購買安非他命以供己施
    用之可能，則其購入大量之安非他命顯係意圖營利而為供販
    賣之用。
  (六)被告雖曾於87年9月2日轉讓安非他命予陳玟茵、蘇炫云施用
    ，惟時間係在本案之前，且次數僅有一次，業如前述；況陳
    玟茵、蘇炫云與被告係朋友關係（參偵查卷第42頁），復據
    被告於警詢時所供：「我曾拿乙次安非他命給蘇炫云後我們
    一起吸食，沒有金錢交易」等語（見偵查卷第11頁正面）。
    被告係在偶然與友人陳玟茵、蘇炫云等相聚之場合，提供安
    非他命供渠等施用，自不能據此進而推認被告於數日後之87
    年9月6日購買安非他命僅係為供己施用，上開被告轉讓安非
    他命予陳玟茵、蘇炫云之事實，尚不足為被告有利之認定。
    另被告於前揭時、地為警查獲後，經警採尿送驗，呈安非他
    命陽性反應，經本院推認其於採尿前三日有施用安非他命之
    情事，及被告嗣經觀察勒戒後因有繼續施用毒品之傾向，經
    原審法院裁定施以強制戒治，固亦有原審法院87年度毒聲字
    第1392號裁定附於調閱之前開卷宗內可憑，惟此僅能證明被
    告有施用安非他命，並觀察勒戒後經評定有繼續施用毒品之
    傾向，尚難據此而認被告大量購買安非他命係圖供自己吸食
    所用，當不足為有利於被告之認定。再證人陳玟茵於警詢時
    供稱伊不知道甲○○販賣安非他命，核係因陳玟茵與被告較
    不熟之故（見偵查卷第13頁反面），所證尚難為有利於被告
    之認定；另證人蘇炫云於本院更一審時所證被告曾告訴她扣
    案之安非他命是要買來自己吃的云云，亦係事後迴護被告之
    詞，並不足採。
  (七)按販賣安非他命係屬重罪，此乃眾所週知之事實，被告若非
    為圖販賣得利，又何須甘冒重罪處罰之危險，一次大量購入
    安非他命，且於買入之後隨即以電子榜秤定量分裝，以便零
    售，況被告既自承扣案之安非他命係以六萬元代價向綽號「
    董仔」之男子所購得，買的量依行情算約十萬元等情，設若
    被告能順利將上開安非他命悉數售出，衡情，被告將可獲利
    約四萬元，其有藉此圖得不法利益之犯意至明。
  (八)綜上各情相互以觀，被告所辯顯係事後畏罪卸責之詞，均不
    足採信，本件事證已臻明確，被告販賣第二級毒品安非他命
    犯行可以認定，自應依法論科。
四、撤銷改判的理由：
  (一)撤銷原判決的理由：
　(1)原判決認被告所為係犯毒品危害防制條例第5條第2項之意圖
    販賣而持有第二級毒品罪，尚有未洽，詳如後述。
  (2)扣案之電子磅秤一台，係被告所有供販賣第二級毒品所用之
    物，至扣案之甲基安非他命二十五包，其包裝袋部分並非毒
    品，而係被告所有供販毒犯罪所用之物，又非無從與毒品析
    離，故各該包裝袋二十五個及電子磅秤一台，均應依毒品危
    害防制條例第19條第1 項之規定沒收，原審此部分法律之適
    用，亦有不當。
  (3)原審就扣案塑膠空袋之數量未詳予記載，僅記載一大包，尚
    未臻明確，仍有未合。
  (4)毒品危害防制條例已於九十二年七月九日修正公布全文三十
    六條，並自公布後六個月施行。被告犯罪在該條例修正施行
    前，原判決未及比較新舊法之適用，亦有可議。
  (二)自為判決的論罪科刑理由：
  (1)按販賣毒品罪，並不以販入之後復行賣出為構成要件，但使
    以營利為目的，將毒品購入或將毒品賣出，有一於此，其犯
    罪即經完成，最高法院著有25年非字第123 號判例可資參照
    。次按甲基安非他命係毒品危害防制條例第2條第2項第2 款
    所列管之第二級毒品，依法不得販賣、持有，被告意圖營利
    而販入安非他命，所為係觸犯毒品危害防制條例第4條第2項
    之販賣第二級毒品罪。檢察官認被告係犯同條例第5條第2項
    意圖販賣而持有第二級毒品罪，惟意圖販賣而持有，乃指「
    意圖販賣」以外之原因而持有者（如因他人之贈與或寄藏而
    持有，嗣後始意圖販賣而持有），被告並非因其他原因而持
    有毒品，嗣始變易原持有之意思轉而意圖販賣，而被查獲，
    則檢察官所認容有未洽，惟起訴之基本社會事實相同，爰依
    法變更起訴法條。被告持有安非他命之低度行為應為販賣安
    非他命之高度行為吸收，不另論罪。又毒品危害防制條例於
    92年7月9日經總統修正公布，並於93年1月9日施行，經比較
    修正前後之該條例，有關販賣第二級毒品之罪刑均相同，條
    項亦無變易，僅關於未遂犯之刑罰規定，因新增製造、運輸
    、販賣第四級毒品罪，而由該條第5項修正為該條第6項，依
    刑法第2條第1項前段之規定，自應適用修正後之該條例。
  (2)被告曾因違反麻醉藥品管理條例案件，經台灣彰化地方法院
    判處有期徒刑六月確定，於86年4月24 日執行完畢之事實，
    有台灣彰化地方法院檢察署刑案資料查註紀錄表在卷足憑，
    其受有期徒刑執行完畢後，五年內再犯本罪，為累犯，除法
    定刑為無期徒刑部分不得加重外，應依法就法定刑中有期徒
    刑部分加重其刑。
  (3)審酌被告犯罪之動機、方法、販入之安非他命數量頗鉅，對
    國民身心健康將有嚴重之危害，惟尚未販出流通即為警查獲
    ，危害不大及被告犯後未能坦認犯行之態度等一切情狀，量
    處被告有期徒刑七年二月，以示懲儆。
  (4)扣案之甲基安非他命二十五包（驗餘淨重一五五‧二七公克
    ）除包裝袋外，係查獲之第二級毒品，應依毒品危害防制條
    例第18條第1 項前段宣告沒收並銷燬之；上開包裝袋二十五
    個及電子磅砰一台，係被告所有，業據被告供承在卷，且係
    供被告販賣安非他命所用之物，均應依毒品危害防制條例第
    19條第1 之規定諭知沒收；又被告所有供犯罪所用之物應係
    指已具體供犯罪使用者而言，本案扣案之空塑膠袋（不包括
    前述內已裝有毒品者）大袋97個、中袋91個、小袋91個，經
    本院審理時當庭檢視結果，均尚未曾使用，袋內並無任何粉
    末或其他物品殘留，有本院審理筆錄在卷可稽，核屬被告所
    有，既尚未曾使用，應係預備供分裝販賣第二級毒品所用之
    物，依刑法第38條第1項第2款規定宣告沒收。
  (三)本件原雖由被告上訴，然因原審有前述適用法條不當而撤銷
    之情形，本院自得諭知較重於原審判決之刑，併此敘明。
五、適用的法律：
　(一)刑事訴訟法第369條第1項前段、第364條、第299 條第1項前
    段、第300條。
  (二)毒品危害防制條例第4條第2項、第18條第1項前段、第19 條
    第1項，刑法第2條第1項前段、第11條、第47條、第38條第1
    項第2款。
中　　華　　民　　國　　94　　年　　6　　月　　21　　日
               刑事第九庭  審判長法　官　陳　筱　珮
                                 法　官　趙　春　碧
                                 法　官　張　國　忠
上列正本證明與原本無異。
如不服本判決應於收受送達後十日內向本院提出上訴書狀，其未
敘述上訴之理由者並得於提起上訴後十日內向本院補提理由書（
均須按他造當事人之人數附繕本）。
                                 書記官　林　玉　惠
中　　華　　民　　國　　94　　年　　6 　　月　　22　　日
附錄法條：毒品危害防制條例第4條第2項
製造、運輸、販賣第二級毒品者，處無期徒刑或七年以上有期徒
刑，得併科新臺幣七百萬元以下罰金。
　　　　　　　　　　　　　　　　　　　　　　　　　　  Ｆ
